【裁判字號】    97,重附民,47
【裁判日期】    980114
【裁判案由】    違反公司法等
【裁判全文】
臺灣高等法院刑事附帶民事訴訟判決    97年度重附民字第47號
    原      告
    即  自訴人  新加坡商康劑行有限公司
    法定代理人  乙○○
    原      告  巳○○
    被      告  宏春國際企業有限公司
    兼  法  定
    代  理  人  丑○○
    被      告  戊○○
                甲○○
                庚○○
                寅○○
                卯○○
                癸○○
                辛○○
                己○○
                午○○
                壬○○即台灣國際商業會計師事務所
                子○○○
                丙○○
                辰○○
                吉燊有限公司
    兼上一被告
    法定代理人  丁○○
上列被告因違反公司法等案件（本院97年度上訴字第2090號），原告提
起附帶民事訴訟，請求損害賠償，本院判決如下：
    主  文
原告之訴及假執行之聲請均駁回。
    事  實
甲、原告方面：
一、聲明：
  (一)被告等應連帶給付原告新加坡商康劑行有限公司美金56萬元
    ，及自民國92年9月24日起至清償日止，按年息百分之5計算
    之利息。
  (二)被告丑○○應給付原告巳○○新臺幣151萬元，及自民國97
    年5月20日起至清償日止，按年息百分之5計算之利息，並向
    原告巳○○道歉。
  (三)訴訟費用由被告連帶負擔。
  (四)願供擔保請求宣告假執行。
二、事實上陳述略稱：
  (一)原告新加坡商康劑行有限公司及巳○○均係「因犯罪而受損
    害之人」，爰依刑事訴訟法第487條提起刑事附帶民事訴訟
    。
  (二)被告間均為同一家族，彼此共謀犯罪行為，應連帶負責（民
    法第28條、第184條、第185條、第188條、公司法第9條、第
    23條及其他相關法令）。
  (三)被告等應連帶給付原告新加坡商康劑行有限公司美金58萬之
    3倍及174萬元。原告巳○○之損害亦難以估計，本案及其他
    案件均為「部分」請求。
三、證據：援用歷次刑事訴訟狀紙所載及開庭所述。
乙、被告方面：
    被告等均未提出書狀，亦未作何陳述；惟依被告丑○○、甲○○、寅○○、癸○○、己○○在刑事訴訟之陳述，不承認
    有何侵權行為。
    理  由
壹、原告新加坡商康劑行有限公司部分：
一、按當事人不得就已起訴之事件，於訴訟繫屬中，更行起訴，
    民事訴訟法第253條定有明文。申言之，一事不再理，為訴
    訟法上之大原則，亦即被告及訴訟標的均相同之同一事件，
    已起訴尚審理中者，不得更行起訴。次按刑事訴訟法第502
    條第1項前段規定，原告之訴不合法者，應以判決駁回之。
二、查本件原告新加坡商康劑行有限公司（下稱原告）就同一原
    因事實，業於第一審提起附帶民事訴訟請求被告丑○○、甲○○、寅○○、癸○○、己○○、壬○○損害賠償，經第一
    審駁回其訴後原告不服提起上訴，現由本院以97年度重附民
    上字第15號審理中，然原告就同一事實更行向本院對被告丑
    ○○、甲○○、寅○○、癸○○、己○○、壬○○提起本件
    附帶民事訴訟，揆諸前揭說明，原告之訴自非合法，應予駁
    回，原告之訴既經駁回，其假執行之聲請失所附麗，應併予
    駁回。
三、又刑事訴訟法第487條第1項所定附帶民事訴訟之對象，除刑
    事被告外，固兼及依民法負賠償責任之人。惟該條項所稱之
    「依民法負賠償責任之人」，係指該刑事案件中依民法規定
    應負賠償責任之人而言。故附帶民事訴訟之原告所主張之共
    同加害人，必以在刑事訴訟程序中經認定係共同侵權行為之
    人，始得謂為依民法負賠償責任之人，否則對之提起是項附
    帶民事訴訟，即難謂為合法（最高法院88年台附字第23號判
    決參照）。本件原告主張被告丑○○、甲○○、寅○○、癸○○、己○○、壬○○以外之被告戊○○等11人，應與被告
    丑○○、甲○○、寅○○、癸○○、己○○、壬○○等人連
    帶負責部分，因被告戊○○等11人並未經在刑事訴訟程序中
    經認定係共同侵權行為之人，揆諸前開說明，原告對之提起
    是項附帶民事訴訟，即難謂為合法，自應依法駁回之。
貳、原告巳○○部分：
一、按因犯罪而受損害之人，於刑事訴訟程序得附帶提起民事訴
    訟，對於被告及依民法負賠償責任之人，請求回復其損害，
    刑事訴訟法第487 條第1項定有明文，是附帶民事訴訟之提
    起，必以刑事訴訟程序之存在為前提，若刑事訴訟未經提起
    公訴（或自訴），即不得對於應負賠償責任之人，提起附帶
    民事訴訟（最高法院29年附字第64號判例同此意旨）。
二、查本件原告巳○○並未對被告丑○○提起自訴，亦非自訴人
    新加坡商康劑行有限公司對被告丑○○、甲○○、寅○○、
    癸○○、己○○、壬○○等人提起自訴程序之自訴人，依前
    開規定，原告巳○○對被告丑○○提起本件附帶民事訴訟即
    非適法，應予駁回。
三、據上論斷，應依刑事訴訟法第502條第1項前段，判決如主文
中    華    民    國    98    年    1     月    14    日
                  刑事第一庭審判長法  官  葉騰瑞
                                  法  官  王炳梁
                                  法  官  莊明彰
以上正本證明與原本無異。
如不服本判決應於收受送達後10日內向本院提出上訴書狀，其未
敘述上訴之理由者並得於提起上訴後10日內向本院補提理由書（
均須按他造當事人之人數附繕本）「切勿逕送上級法院」。
本判決非對於刑事訴訟之判決有上訴時不得上訴。
                                  書記官  吳金來
中    華    民    國    98    年    1     月    14    日


司法院資訊處製作；財團法人民間司法改革基金會備份。
